臺灣桃園地方法院交通事件裁定　　　　96年度交聲字第218號
原處分機關　交通部公路總局新竹區監理所中壢監理站
異　議　人
即受處分人　甲○○
上列異議人因違反道路交通管理處罰條例案件，對於交通部公路
總局新竹區監理所中壢監理站民國96年4 月26日以壢監裁字第裁
53-DB0000000號違反道路交通管理事件裁決書所為之處分，聲明
異議，本院裁定如下：
    主  文
異議駁回。
    理  由
一、原處分意旨略以：異議人即受處分人甲○○於民國96年1 月
    2 日下午4 時40分許，駕駛車號8887-KU 號自小客車，沿台
    15線南下車道行駛，行經桃園縣新屋鄉永安村下庄子233-12
    號前闖紅燈，經警於96年1 月2 日以桃警局交字第DB000000
    0 號舉發違反道路交通管理事件通知單對受處分人舉發「闖
    紅燈」之違規後，移送原處分機關處理。嗣經原處分機關交
    通部公路總局新竹區監理所中壢監理站於96年4 月26日依道
    路交通管理處罰條例第53條第1 項規定，以壢監裁字第裁53
    -DB0000000號違反道路交通管理事件裁決書，認定受處分人
    「駕車行經有燈光號誌管制之交岔路口闖紅燈」，裁處罰鍰
    新台幣（下同）4 千5 百元，並依同條例第63條第1 項記違
    規點數3 點之處分在案，合先敘明。
二、異議意旨略以：異議人即受處分人甲○○於96年1 月2 日下
    午2 時許，駕車行至台15線南下永安工業區○○道路口，因
    兩個紅綠燈前後約10公尺內，又是下班時段，車輛壅塞，其
    是跟在1 輛大貨車後方直行經過斑馬線，當時並不是紅燈，
    警員攔下其，說其闖紅燈，但是警察站在3 、4 百公尺處，
    怎麼可能親眼看到其所駕車輛有無越過斑馬線，而且其前方
    又有1 輛聯結車擋住，警方應該看不到其，故警員說親眼目
    睹其違規闖紅燈，實叫人難以信服，爰具狀聲明異議云云。
三、按，汽車行駛至交岔路口，其行進、轉彎，應依下列規定：
    一、應遵守燈光號誌或交通指揮人員之指揮，遇有交通指揮
    人員指揮與燈光號誌並用時，以交通指揮人員之指揮為準。
    道路交通安全規則第102 條第1 項第1 款定有明文。又汽車
    駕駛人，行經有燈光號誌管制之交岔路口闖紅燈者，處1 千
    8 百元以上5 千4 百元以下罰鍰，並予記違規點數3 點。道
    路交通管理處罰條例第53條及第63條第1 項第3 款分別定有
    明文。次按，交通警員製單舉發違反道路交通管理處罰條例
    所列之違規事實，本質上為行政處分，係公務員基於職務上
    權力，依法就特定之具體事件所為具公法上效果之單方行政
    行為，基於公務員為公法上行為具有公信力之原則，該行政
    處分當可被推定為真正，其據以依法處分之事實認定亦為正
    確無誤，本此公信原則，乃立法者賦予行政機關制定違反道
    路交通事件統一裁罰標準及處理細則，使執勤警員得當機處
    分（如該細則第23條）以維護交通秩序、安全之行政目的，
    反之，若謂公務員一切行政行為均需預留證據以證其實，則
    國家行政勢必窒礙難行，據此，刑事訴訟法就犯罪證據有關
    之規定中，與屬行政秩序罰之交通違規裁罰本旨不合之部分
    ，自不在準用之列。是若無證據足資證明執勤員警之舉發有
    誤或有捏造事實違法取締之情事，則執勤警員本其維護交通
    秩序、安全職責所為之舉發，自應受到合法、正確之推定。
四、查本件違規舉發過程，業據證人即舉發警員羅盛隆於本院訊
    問中到庭具結證稱：伊於96年1 月2 日下午與同事一起執行
    巡邏勤務，在台15線南下車道54.7公里處攔檢，攔檢點距離
    台15線南下車道由北往南紅綠燈約2 百公尺遠，臨檢點設在
    紅綠燈南側之54.9公里處，紅綠燈是54.7公里處，當天該處
    路況沒有壅塞情形，很順暢，是在靠近永安工業區路口附近
    ；當伊看到異議人時，54.7公里處之紅綠燈南下方向是紅燈
    ，當時異議人之前方有1 輛貨車，該貨車為執行車，當該貨
    車穿越路口時，燈號為黃燈，進入路口後，燈號才改為紅燈
    ，該貨車就繼續前進，所以該貨車不算違規，然而異議人的
    車輛在路口停止線前時，燈號已經變為紅燈，他繼續前進就
    是闖紅燈；異議人的車輛與大貨車距離約10公尺，視線不會
    被貨車擋住，而該處路口前後都有紅綠燈，異議人應該看得
    到；伊發現異議人違規後，就吹哨攔停異議人，異議人有停
    車，伊請異議人出示行照、駕照，並對他告發違規，異議人
    認為他沒有違規，拒絕在舉發單上簽名，也不肯收受告發單
    ，伊便把行照、駕照還給異議人等語明確，顯見異議人斯時
    確有上開違規行為無疑。審酌證人發現異議人所為本件違規
    行為前，係在台15線南下車道47.9公里處設有臨檢點，執行
    勤務，斯時確有1 輛大貨車行駛在異議人所駕車輛前方約10
    公尺處乙節，核與異議人就此部分之陳述相符。然證人所見
    該大貨車行至路口時，燈號已變為黃燈，並於該大貨車進入
    路口時轉變為紅燈，異議人駕車行駛在該大貨車後方，本應
    保持兩車間之距離，並該處路口之交通號誌變化情形，詎其
    竟因尾隨前方之大貨車後方行駛，而未注意路口燈號之變化
    ，而在該處路口號誌已轉變為紅燈之際，猶仍直行穿越路口
    ，嗣遭證人攔停。從而，異議人就該次闖紅燈之違規行為，
    自有違失存在，警員對之攔檢，並就所見違規情節，予以開
    單告發，要屬適法妥當之行為。況證人係依法執行勤務之警
    員，異議人所違反者僅為道路交通管理處罰條例之行政處罰
    事項，而證人與異議人間並無任何恩怨仇隙存在，其自無於
    本院訊問中具結證述時，甘冒偽證之刑法重責，刻意設詞誣
    陷異議人之理，本件既無證據足資證明證人之舉發有誤或有
    捏造事實違法取締之情事，則證人本其維護交通秩序、安全
    職責所為之舉發，自應受到合法、正確之推定，是以，本件
    證人所為舉發並無違誤，而原處分機關依據舉發機關移送之
    舉發資料及證據調查後，認定異議人確有本件違規情事，而
    予裁決處罰，亦屬合法正當。至異議人上開所辯，即乏所據
    ，尚無可採。
五、綜上所述，原處分機關認異議人有前述違規情事，而依道路
    交通管理處罰條例第53條第1 項規定，就異議人所涉「駕車
    行經有燈光號誌管制之交岔路口闖紅燈」之違規行為，裁處
    罰鍰4 千5 百元，並依同條例第63條第1 項記違規點數3 點
    乙節，尚屬合法妥適，核無違誤，本件異議人之異議為無理
    由，應予駁回。
六、據上論斷，應依道路交通管理處罰條例第87條第2 項、道路
    交通案件處理辦法第19條，裁定如主文。
中　　華　　民　　國　　96　　年　　8 　　月　　17　　日
                  交通法庭    法　官　胡芷瑜
以上正本證明與原本無異。
如不服本裁定，應於裁定送達後5 日內向本院提出抗告狀。
　　　　　　　　　　　　　　　書記官　張懿昀
中　　華　　民　　國　　96　　年　　8 　　月　　20　　日
